【裁判字號】    89,台上,3681
【裁判日期】    890628
【裁判案由】    違反毒品危害防制條例
【裁判全文】
最高法院刑事判決                              八十九年度台上字第三六八一號
    上  訴  人  甲○○
                乙○○
    右  一  人
    選任辯護人  查名邦律師
右上訴人等因違反毒品危害防制條例案件，不服台灣高等法院台南分院中華民國八十
七年四月十五日第二審判決（八十七年度上訴字第二三六號，起訴案號：台灣台南地
方法院檢察署八十六年度偵字第四七八○號），提起上訴，本院判決如左：
    主  文
原判決撤銷，發回台灣高等法院台南分院。
    理  由
本件原判決認定上訴人甲○○、乙○○均明知安非他命業經行政院衛生署於民國七十
九年十月九日公告列為管理之麻醉藥品，不得非法吸用、販賣，詎竟基於意圖營利之
概括犯意，甲○○、乙○○與陳朝陽（已判決確定）三人，基於共同販賣安非他命之
犯意聯絡，連續於八十五年十二月中旬某日，三人駕車至高雄市○○路一家「真鍋咖
啡館」內，向一名黃姓男子販入安非他命四公斤，由甲○○分得二‧五公斤，陳朝陽
分得一‧五公斤，甲○○所分得之安非他命除留供己吸用，及分部分予乙○○吸用外
，餘均以小包分裝，販與不詳姓名之人。該三人復承前犯意，由甲○○出資新台幣（
下同）三十萬元、陳朝陽出資十七萬元，於同年十二月二十八日下午四、五時許，甲
○○不信任陳朝陽，乃由乙○○與陳朝陽攜款駕車至高雄市○○路、草衙路叉口，再
向上開黃姓男子販入安非他命一包（淨重九七一‧四○公克），以便販售圖利。嗣於
當日下午六時許，陳朝陽駕駛車號ＵＧ－五二五九號自小客車載送乙○○與剛購得之
上開安非他命，行經高速公路岡山收費站時，為警當場查獲，並扣得安非他命一大包
（淨重九七一‧四○公克）、行動電話二支（分屬陳朝陽、甲○○所有）、呼叫器二
個（分屬陳朝陽、乙○○所有）等情。因而撤銷第一審關於甲○○非法販賣化學合成
麻醉藥品及乙○○部分之判決，改判論處上訴人等共同連續非法販賣化學合成麻醉藥
品（均累犯）罪刑，固非無見。
惟查：(一)、被告之自白及共同被告不利於己之供述，固得採為被告或其他共同被告犯
罪之證據，惟此項不利之供述，依刑事訴訟法一百五十六條第二項之規定，仍應調查
其他必要之證據，以察其是否與事實相符，不得專憑此項供述，為被告或其他共同被
告犯罪事實之認定。原判決認定上訴人等有與陳朝陽共同於八十五年十二月中旬某日
，向黃姓男子販入四公斤安非他命，由甲○○分得二‧五公斤，陳朝陽分得一‧五公
斤，甲○○分得之安非他命除部分留供己用，部分給予乙○○吸用外，其餘分裝成小
包，販賣與不詳姓名之人等犯行，係以乙○○、陳朝陽之供述為其論斷之依據。然查
甲○○始終否認有此部分之犯行，原審未進一步調查究竟有無他補強證據，足以證明
乙○○不利於己及甲○○之供述、陳朝陽不利於甲○○、乙○○之供述是否確與事實
相符，即率為不利上訴人等之認定，難謂適法。(二)、原判決於理由欄說明查扣之行動
電話機及呼叫器各二個，係陳朝陽、乙○○所有，供犯罪所用之物，而予宣告沒收。
但原判決事實欄並未記載該行動電話機及呼叫器係如何供犯罪之用，致其理由之說明
失其依據，已有可議。且事實欄記載行動電話機二具分屬陳朝陽、甲○○所有，與理
由欄所載係陳朝陽、乙○○所有，不盡相同，亦有未合。(三)、麻醉藥品限供醫藥及科
學之需用，不得非法輸入、製造、運輸、販賣、持有、施打或吸用，麻醉藥品管理條
例第十三條有明文規定。故該條例第十三條之一第二項第一款之非法販賣化學合成麻
醉藥品類及其製劑罪，須以「非法」販賣為其構成要件，並非凡販賣行為即須科以該
項罪責。原判決論處上訴人等共同非法販賣化學合成麻醉藥品罪刑，惟於事實欄僅記
載上訴人等與陳朝陽三人基於「共同販賣」安非他命之犯意聯絡，而販入安非他命，
甲○○並販與不詳姓名之人等情，並未記載上訴人等係「非法」販賣，自不足為適用
法律之依據。上訴意旨摘原判決違背法令，尚非全無理由，應認有發回更審之原因。
據上論結，應依刑事訴訟法第三百九十七條、第四百零一條，判決如主文。
中      華      民      國    八十九    年      六      月    二十八    日
                              最高法院刑事第九庭
                                  審判長法官  張  信  雄
                                        法官  賴  忠  星
                                        法官  張  清  埤
                                        法官  洪  清  江
                                        法官  林  永  茂
      右正本證明與原本無異
                                              書  記  官
中      華      民      國    八十九    年      七      月      三      日


司法院資訊處製作；財團法人民間司法改革基金會備份。
